【裁判字號】    98,訴,1386
【裁判日期】    980831
【裁判案由】    清償債務
【裁判全文】
臺灣高雄地方法院民事判決              98年度訴字第1386號
原      告  乙○○
訴訟代理人  丙○○
被      告  甲○○
上列當事人間清償債務事件，本院於民國98年8 月19日言詞辯論
終結，判決如下：
    主  文
原告之訴駁回。
訴訟費用由原告負擔。
    事實及理由
一、原告起訴主張：被告之父親即訴外人蔡富貴曾要求原告向訴
    外人合作金庫商業銀行貸款新臺幣（下同）100 萬元，並要
    求將款項匯入被告之帳戶，嗣合作金庫商業銀行於民國96年
    4 月11日放款100 萬元至原告帳戶，原告復將該100 萬元款
    項再轉帳至被告帳號為000000000000號之郵局帳戶內，同時
    約定由被告支付上開100 萬元貸款之銀行利息，且被告亦擔
    任原告上開100 萬元借款之保證人，詎被告自97年10月起，
    已2 個月未支付銀行利息，致原告信譽及財務受有損害，爰
    依消費借貸之法律關係，提起本訴等語。並聲明：被告應給
    付原告100 萬元，及自起訴狀繕本送達翌日起至清償日止，
    按週年利率5%計算之遲延利息。
二、被告則以：伊不認識原告，亦未曾向原告借貸100 萬元，伊
    與原告間並無任何債權債務關係；本件乃伊父親蔡富貴與原
    告間有關合作標售坐落屏東縣萬丹鄉○○段821 地號土地之
    債權債務關係，與伊實均無關等語，資為抗辯。並聲明：原
    告之訴駁回。
三、兩造不爭執之事實：
    原告向合作金庫商業銀行貸款100 萬元，合作金庫商業銀行
    於96年4 月11日放款100 萬元至原告帳戶後，再由原告將10
    0 萬元轉帳至被告帳號為000000000000號之郵局帳戶內。
四、本件經兩造協議後簡化爭點為：
（一）兩造間是否有消費借貸契約之法律關係存在？
（二）承上，如有，被告應償還原告借款若干？
五、按當事人主張有利於己之事實者，就其事實有舉證之責任，
    民事訴訟法第277 條前段定有明文。次按稱消費借貸者，謂
    當事人一方移轉金錢或其他代替物之所有權於他方，而約定
    他方以種類、品質、數量相同之物返還之契約，民法第474
    條第1 項亦有明文規定。原告主張兩造間有100 萬元借款關
    係存在，惟為被告所否認，揆諸前揭法條，自應由原告就借
    貸意思表示相互一致負舉證責任。經查：
（一）原告固提出轉帳證明、授信動用申請書、取款憑條、匯款
      申請書等件為證，惟上開證據僅能證明原告確曾向合作金
      庫商業銀行貸款100 萬元，及其後將該款項匯款轉帳至被
      告帳戶之事實，惟上開資料均未記載係何人向原告借款，
      原告亦並未提出本件借款之借貸契約等書面證明，本件借
      款之借款人為何人，從上開資料實尚無法確定，是上揭資
      料等僅能證明被告確有收受100 萬元之事實，而未能證明
      消費借貸關係存在於兩造之間。
（二）原告雖主張受蔡富貴指示匯款至被告帳戶，惟依一般社會
      常情而言，被告既為蔡富貴至親，提供帳戶予蔡富貴使用
      ，甚或經管、代為處理100 萬元借款，均為事理之常，尚
      難僅以款項匯入被告帳戶，遽認原告就兩造間有借貸意思
      表示相互一致，已盡舉證責任。況原告於本院亦自承本件
      係被告之父親蔡富貴向其借錢，本件借款之借款人應為蔡
      富貴，從而，原告主張消費借貸關係存於兩造之間，即屬
      無據。
（三）承上，本件消費借貸關係既係存在於蔡富貴與原告之間，
      則縱100 萬元款項係匯入被告帳戶，原告亦尚難據此令被
      告負借用人之責任。
六、綜上，本件消費借貸契約之法律關係並非存在於兩造之間，
    故原告依消費借貸之法律關係，訴請被告給付100 萬元，及
    自起訴狀繕本送達翌日起至清償日止，按週年利率5%計算之
    遲延利息，為無理由，應予駁回。
七、本件判決基礎已臻明確，兩造其餘攻防方法及訴訟資料，經
    審酌核與判決不生影響，無逐一論駁之必要，併此敘明。
八、據上論結，原告之訴為無理由，依民事訴訟法第78條，判決
    如主文。
中    華    民    國    98    年    8     月    31    日
                  民事鳳山分庭    法  官  林意芳
上為正本係照原本作成。
如對本判決上訴，應於判決送達後20日內向本院提出上訴狀。
中    華    民    國    98    年    8     月    31    日
                                  書記官  陸艷娣


司法院資訊處製作；財團法人民間司法改革基金會備份。
